最高法院刑事判決　　　　　　　　　　　　　　　九十三年度台上字第六七六八號
　　上 訴 人　甲○○
右上訴人因偽造文書案件，不服台灣高等法院台中分院中華民國九十三年十月七日第
二審判決（九十三年度上訴字第七四四號，聲請簡易判決處刑案號：台灣台中地方法
院檢察署九十二年度偵字第三二五六號），提起上訴，本院判決如左：
    主  文
上訴駁回。
    理  由
按刑事訴訟法第三百七十七條規定，上訴於第三審法院，非以判決違背法令為理由，
不得為之。是提起第三審上訴，應以原判決違背法令為理由，係屬法定要件。如果上
訴理由狀並未依據卷內訴訟資料，具體指摘原判決不適用何種法則或如何適用不當，
或所指摘原判決違法情事，顯與法律規定得為第三審上訴理由之違法情形，不相適合
時，均應認其上訴為違背法律上之程式，予以駁回。本件原判決撤銷第一審不當之科
刑判決，改判仍依想像競合犯及牽連犯關係，從一重論處上訴人甲○○行使偽造私文
書，足以生損害於他人罪刑，已詳認定犯罪事實之依據及憑以認定之理由，並對上
訴人所為否認偽造身分證及內政部公印之辯詞，如何不足採信，亦已依據卷內資料予
以指駁及說明，從形式上觀察，原判決並無違背法令情形。上訴意旨謂：上訴人係於
民國九十一年十一月間，自廣告得知「友聚商行」徵聘員工，前往應試被錄取始認識
吳哥等人，上訴人因求職心切，誤墜詐欺集團預佈之陷阱，不知在繳交履歷表時一併
交付之照片，會被轉用以偽造「林淑燕」名義之身分證，迨至九十二年一月十五日，
吳哥將該偽造之身分證及「林淑燕」印章，交付上訴人並囑咐前往銀行以「林淑燕」
名義申辦信用卡時，上訴人因謀職不易，不得不從，惟實際上，上訴人亦為被害人，
原判決疏未深入查證，遽認上訴人亦為詐欺集團成員，仍論處罪刑，洵有未洽等語，
係就原審已詳為調查論斷與說明之事項，再事爭執，殊非適法之第三審上訴理由。再
共同實施犯罪行為之人，在合同意思範圍以內，各自分擔犯罪行為之一部，相互利用
他人之行為，以達其犯罪之目的者，即應對於全部所發生之結果，共同負責。上訴人
與自稱「吳哥」、「柯仁智」之成年男子，如何共犯本件之罪而應論以共同正犯，原
判決理由一、二已詳述其所憑及認定之理由，難謂有調查未盡及理由不備之違法。此
外，上訴人徒憑己意，對原審職權之適法行使及原判決理由已說明之事項，任意爭辯
，顯與法定上訴第三審之形式要件不符，其行使偽造私文書、偽造公印文部分之上訴
違背法律上之程式，均應予駁回。又裁判上一罪案件之一部分，得提起第三審上訴者
，其不得上訴第三審部分，依審判不可分原則，第三審法院亦應併予審判，但以得上
訴部分其上訴合法為前提。上訴人牽連及想像競合所犯之刑法第二百十六條第二百十
二條行使偽造之身分證、同法第三百三十九條第三項第一項詐欺取財未遂罪，分別屬
刑事訴訟法第三百七十六條第一款、第四款之案件，依該條之規定，既經第二審判決
，不得上訴於第三審法院，牽連之重罪行使偽造私文書、偽造公印文部分，其上訴既
不合法，無從為實體上之判決，輕罪之行使偽造身分證及詐欺取財未遂部分，亦無從
適用審判不可分之原則，併為實體上審判，亦應從程序上併予駁回。
據上論結，應依刑事訴訟法第三百九十五條前段，判決如主文。
中　　　華　　　民　　　國　　九十三　　年　　 十二 　　月　　二十三　　日
                              最高法院刑事第五庭
                                  審判長法官  謝　家　鶴
                                        法官  洪　文　章
                                        法官  花　滿　堂
                                        法官  陳　世　淙
                                        法官  洪　佳　濱
      右正本證明與原本無異
                                              書  記  官
中　　　華　　　民　　　國　　九十四　　年　　  一 　 　月      四　　　日
                                                                        Ｃ
